臺灣臺南地方法院交通事件裁定　　　　　　　　　　九十一年度交聲字第四一號
　　移送機關　交通部公路總局嘉義區監理所臺南監理站
　　受處分人
　　即異議人　甲○○
右列受處分人因違反道路交通管理處罰條例案件，對於交通部公路總局嘉義區監理所
臺南監理站九十一年十月十六日所為之裁決處分（處分案號：南監五字第裁七四—八
七六二五九號），聲明異議，本院裁定如左：
    主  文
原處分撤銷。
甲○○不罰。
    理  由
一、原處分意旨略以：受處分人即異議人甲○○所有之車牌號碼ＷＨＰ—三三五號輕
    型機車，於民國八十九年三月二十五日凌晨四點五十分左右，有經未依規定配戴
    安全帽之不詳駕駛人駕駛，後載亦未依規定配戴安全帽之乘客一人，而於行經臺
    南公園路與北安路之交岔路口附近時，並有在道路上蛇行之駕駛行為，後經執行
    勤務之台南市警察局第五分局警員發現而攔檢時，該駕駛人竟不服稽查而逃逸，
    因此執勤警員乃依該機車之車牌號碼逕行開單舉發，原處分機關即移送機關交通
    部公路總局嘉義區監理所臺南監理站，經查證後復以異議人違規事實明確，而依
    修正前之道路交通管理處罰條例第三十一條第三項、第四十三條、第六十條第一
    項及第六十三條第一項等規定，裁處異議人罰鍰共計新臺幣二千三百元，並記違
    規點數共二點等語。
二、聲明異議意旨則略以：本件案載違規時間，其並未騎前述機車行經案載違規地點
    ，當時異議人係在其家中睡覺，並未將車騎出門。而該機車係其上、下班所用之
    交通工具，平常亦不會將車借予他人使用，本件應是執勤警員誤為舉發所致，其
    並無原處分意旨所稱之違規行為等語。
三、經查：
    （一）原處分意旨認本件受處分人即異議人甲○○所有之車牌號碼ＷＨＰ—三三
          五號輕型機車，於八十九年三月二十五日凌晨四點五十分左右，有經未依
          規定配戴安全帽之不詳駕駛人駕駛，後載亦未依規定配戴安全帽之乘客一
          人，而於行經臺南公園路與北安路之交岔路口時，並有在道路上蛇行之駕
          駛行為，後經執行勤務之台南市警察局第五分局警員發現而攔檢時，該駕
          駛人竟不服稽查而逃逸等違規情事，雖有台南市警察局南市警交（八七）
          甲字第０八七六二五九號舉發違反道路交通管理事件通知單及該警察局第
          六分局九十一年十月七日（九十一）警六交裁字第四二九三號書函各一份
          在卷足參。然而，證人即異議人之母王榮妹則於本院調查時，到庭證稱：
          「我是異議人之母親，於八十九年三、四間我確實有與我兒子住在一起，
          當時我們租屋在台南市東區竹高厝的地方，一起跟我兒子住在租來的房子
          ，我當時白天有在上班，下班後都會回家，我兒子有壹台輕型機車，就是
          本件之輕機車，機車平常是我兒子在上、下班使用，我兒子從來沒有在早
          上四、五點出門的，他有在上班，機車也不曾借給他人使用，我可以確認
          於八十九年三月二十五日，我兒子的機車沒有在凌晨的時候自己騎出去或
          借給別人，我兒子平時騎機車都有戴安全帽，我也時常叮嚀他要戴安全帽
          ，我其他的兒子都各有自己的機車，也不會去騎異議人之機車。而且我兒
          子也很乖。」等語（參見本院九十一年十二月六日訊問筆錄），又異議人
          於案載違規時間當日，在上午七點十五分左右，亦確有至其任職之公司內
          上班等情，復有卷附之員工刷卡資料明細表一紙足資佐憑，顯見異議人所
          辯：其所有之上開機車，於本件案載違規時間，並未有經人駕駛而行經案
          載違規地點之情事等語，經核應尚堪採信。
    （二）其次，另一證人即舉發本違規事件之台南市警察局第六分局警員韓孝文，
          雖於本院調查時證稱：「……當天是我巡邏時看到本件車輛有載人，且駕
          駛人及後座均未戴安全帽……我們有按警報器及喇叭請駕駛人停車接受檢
          查，但該駕駛人並未停車，反而加速逃逸，我們有記下該機車之車牌，而
          且確定記載無誤才舉發的，舉發前有查詢電腦資料詳細比對後，才開單的
          ，該輛車牌並沒有明顯有經過偽造、變造之情形……」（本院九十一年一
          月十五日訊問筆錄參照）等語；然其亦另表示：「……因是從機車後面發
          現本件違規，所以無法確認違規者何人……因事隔已很久了，現無法記清
          楚。在我攔檢時並沒有看清楚駕駛者是男的還是女的。」等情（同上開訊
          問筆錄參照），可知當日執勤警員亦無法確認該機車，於違規當時是否即
          係由異議人甲○○所駕駛。基此，本件異議人是否有前述違規行為之相關
          事證，經核尚非充分，而本件交通違規事件之舉發，亦難排除執勤警員匆
          忙之中誤看、誤記，或該不詳駕駛人使用偽造、變造之車牌等情形，故實
          難僅因本件執勤警員之前述舉發內容，即遽認異議人有何原處分意旨所稱
          之違規行為。
四、綜上所述，本件受處分人即異議人甲○○，於前述時、地，是否有原處分意旨所
    稱之違規情形，既難以確認，則原處分機關即移送機關交通部公路總局嘉義區監
    理所臺南監理站貿然予以裁罰，於法即有未合。而本件異議人之異議，經核亦確
    有理由，故應由本院裁定將原處分撤銷，並另為異議人不罰之諭知，以資適法。
五、據上論斷，應依道路交通案件處理辦法第二十條前段，裁定如主文。
中    華    民    國      九十一      年     十二        月    二十七   日
                              臺灣臺南地方法院交通法庭
                                  法  官    陳  志  成
右正本證明與原本無異
如不服本裁定應於送達後五日內向本院提出抗告狀
                                  書記官    彭  建  山
中    華    民    國      九十一      年     十二        月    三十     日
